【裁判字號】    97,消債更,241
【裁判日期】    971217
【裁判案由】    聲請更生程序
【裁判全文】
臺灣嘉義地方法院民事裁定           97年度消債更字第241號
聲  請  人  甲○○
即  債務人
上列當事人因消費者債務清理事件聲請更生，本院裁定如下：
  主  文
債務人甲○○（身分證統一編號：Ｚ000000000）自民國九十七年
十二月十七日下午二起開始更生程序。
本件命司法事務官進行本件更生程序。
  理  由
一按債務人不能清償債務或有不能清償之虞者，得依本條例所定
  更生或清算程序，清理其債務。債務人無擔保或無優先權之債
  務總額未逾新臺幣（下同）1,200萬元者，於法院裁定開始清
  算程序或宣告破產前，得向法院聲請更生。再按債務人與金融
  機構協商成立者，不得聲請更生或清算。但因不可歸責於己之
  事由，致履行顯有重大困難者，不在此限；本條例施行前，債
  務人依金融主管機關協調成立之中華民國銀行公會會員辦理消
  費金融案件無擔保債務協商機制與金融機構成立之協商，準用
  前項之規定。法院開始更生程序之裁定，應載明其年、月、日
  、時，並即時發生效力。法院裁定開始更生或清算程序後，得
  命司法事務官進行更生或清算程序，必要時得選任律師、會計
  師或其他適當之自然人或法人一人為監督人或管理人，消費者
  債務清理條例第3條、第42條第1項、第151條第5項、第6項、
  第45條第1項、第16條第1項分別定有明文。
二本件聲請人主張其有不能清償債務情事，前雖曾依金融主管機
  關協調成立之中華民國銀行公會會員辦理消費金融案件無擔保
  債務協商機制與最大債權銀行於民國95年6月間成立協商，每
  月應償還新臺幣（下同）21,074元，然聲請人全家4口仰賴聲
  請人經營群展工業社之收入，因物價上漲，且承攬不到工程，
  自96年5、6間開始，工作大幅減少，收入最低每月僅1萬元或2
  萬元，聲請人之配偶因照顧2子女，無法出外工作，自96年8月
  起無法繼續履行協商款項而毀諾，且聲請人無擔保或無優先權
  之債務總額未逾1,200萬元，復未經法院裁定開始清算程序或
  宣告破產，爰向本院聲請更生等語。
三本院之判斷：
(一)經查，聲請人積欠債務1,739,751元，業據其提出債權人清冊
  為證。又聲請人於97年7月11日聲請更生，獨資經營群展工業
  社，有登記資料1紙在卷可稽，依財政部臺灣省南區國稅局民
  雄稽徵所97年8月26日函覆群展工業社營業申報資料，自92年7
  月11日至97年7月10日之銷項銷售額共1,467,281元，合計有營
  業額之月份共17月，平均每月86,310元（元以下四捨五入），
  未逾消費者債務清理條例第2條第2項有關小規模營業200,000
  元之規定，堪認聲請人符合同條例第1條規定之消費者。
(二)聲請人於95年5月間，依中華民國銀行公會會員辦理消費金融
  案件無擔保債務協商機制與金融機構成立協商，約定每月償還
  21,074元，聲請人繳款至96年8月，於96年9月毀諾等情，有國
  泰世華商業銀行股份有限公司（下稱國泰商銀）97年9月16日
  陳述意見狀在卷可稽，應堪認定。
(三)聲請人主張其95年度成立協商時，每月收入約50,000元（見本
  院97年9月10日調查筆錄），又依聲請人申請協商時提出切結
  書，記載其自營鐵工，收入每月約40,000元，有卷附收入證明
  切結書1紙可稽。聲請人經營群展工業社，依上開群展工業社
  營業申報資料所示，95年銷項銷售額共118,200元、96年度銷
  項銷售額共894,069元。群展工業社經營金屬建材批發等營業
  項目，參酌財政部公佈96年度其他金屬建材批發同業利潤標準
  淨利率為9﹪，是依此淨利率計算，聲請人所獲淨利尚無高於
  前揭主張之收入，是聲請人主張成立協商時每月收入金額，尚
  屬可採。另群展工業社於97年3月4日核准歇業，有營利事業登
  記公示資料查詢明細1份附卷可參，又群展工業社97年1月至8
  月26日銷項銷售額0元，有上開營業申報資料可證，再參酌96
  年、97年間大環境之經濟衰退，是聲請人主張其經營之工業社
  承攬不到工程，工作大幅減少，收入最低每月僅1萬元或2萬元
  ，應非無據。
(四)聲請人主張每月需支出房屋貸款5,200元、聲請人、配偶、2名
  子女之餐費10,000元、健保費2,560元、房屋稅及地價稅206元
  、水電費3,350元、騎乘機車上下班及外出油資3,000元、聲請
  人與配偶投保任意險之保費2,916元、其他雜支包括子女就醫
  掛號費及家庭用品耗損1,500元，合計28,732元等語（見聲請
  狀及本院97年9月10日調查筆錄）。按消費者債務清理條例之
  立法目的，乃在使陷於經濟上困境之消費者，得藉由更生或清
  算程序，清理債務，以妥適調整其與債權人之權利義務關係，
  並非幫助債務人保持其舊有之生活水平，故債務人果有不能清
  償債務或有不能清償之虞等情事，其生活程度自應受相當之限
  制，以維持一般人最低生活水平所需為準，否則對債權人即屬
  不公，合先敘明。經查：1.聲請人支出房屋貸款每月約5,200
  元、房屋稅及地價約206元、聲請人及其配偶李麗俞、子女唐
  惟綸、唐惟綾之健保費計2,032元等情，業據其提出放款戶交
  易明細查詢、還款備查卡、全期房屋稅繳納證明書、地價稅繳
  款書、全民健康保險繳納保險費證明為憑，應堪認定，亦屬合
  理。又聲請人之子女唐惟綸、唐惟綾均係94年1月1日生，有戶
  籍謄本在卷可稽，均為3歲餘稚齡而需人照顧，是聲請人主張
  李麗俞因照顧2子女，無法出外工作，應非無據，故聲請人主
  張支付李麗俞、唐惟綸、唐惟綾上開生活必要費用，應屬可採
  。另聲請人主張其與李麗俞、唐惟綸、唐惟綾餐費每月10,000
  元，平均每人每月2,500元，尚無高於一般生活標準，核屬必
  要。2.聲請人主張水電費3,350元係包括水電1,000元、室內電
  話費450元、行動電話費1,000元（見聲請狀），惟水電費用、
  電話費用核屬過高，應以2,000元為必要。3.聲請人主張其他
  雜支包括子女就醫掛號費及家庭用品耗損1,500元，尚屬過高
  ，應以1,000元為必要。4.聲請人主張其上下班及外出所需油
  資每月3,000元，然未據提出相關資料，又聲請人係騎乘機車
  上下班，是每月所需油資以1,000元計算，應屬合理。5.聲請
  人主張其每月支付聲請人與配偶投保任意險之保費2,916元，
  然此係全民健康保險、勞工保險以外之保險契約，於聲請人負
  債而無法清償之情形，此保險費之支出既非為維持債務人生存
  之必要費用，難認係屬債務人必要之支出。綜上，聲請人每月
  必要支出為21,438元（計算式：5,200＋206＋2,032＋10,000
  ＋2,000＋1,000＋1,000＝21,438）。
(五)聲請人原收入4、5萬元，現收入減少，少則1、2萬元，扣除聲
  請人前揭必要支出21,438元，顯不足清償依前揭協商所應給付
  金額。是債務人主張其有不可歸責於己之事由，致履行前揭協
  商之清償方案顯有重大困難乙節，應屬可採。此外，本件又查
  無債務人有消費者債務清理條例第6條第3項、第8條或第46 條
  各款所定駁回更生聲請之事由存在，則債務人聲請更生，與法
  尚無不符，應予准許，並依首開規定命司法事務官進行本件更
  生程序，爰裁定如主文。
中    華    民    國    97    年    12    月    17    日
                  民事第二庭    法  官  蘇雅慧
上為正本係照原本作成
本件不得抗告
本裁定已於97年12月17日下午2時公告。
中    華    民    國    97    年    12    月    17    日
                                書記官  劉昀匊


司法院資訊處製作；財團法人民間司法改革基金會備份。
